【裁判字號】    89,易,2515
【裁判日期】    891227
【裁判案由】    違反動產擔保交易法
【裁判全文】
臺灣桃園地方法院刑事判決                        八十九年度易字第二五一五號
    公  訴  人  臺灣桃園地方法院檢察署檢察官
    被      告  甲○○
右列被告因違反動產擔保交易法案件，經檢察官提起公訴（八十九年度偵緝字第四八
○號），本院判決如左：
    主  文
甲○○動產擔保交易之債務人，意圖不法之利益，將標的物遷移，致生損害於債權人
，累犯，處有期徒刑肆月，如易科罰金，以參佰元折算壹日。
    事  實
一、甲○○前於民國八十三年間，因違反商業登記法案件，經本院判處有期徒刑三月
    ，如易科罰金，以三百元折算一日確定，並於八十三年八月九日易科罰金執行完
    畢，猶不知惕勵，竟於八十七年十月十二日，在桃園縣中壢市○○路一六二號，
    以動產擔保交易之附條件買賣方式，向桃苗汽車股份有限公司（下稱桃苗汽車公
    司）購買車牌號碼為V5－一九九一號之小客車一部，為動產擔保交易之債務人，
    並約定總價金為新台幣（下同）四十四萬八千元，除頭期款一萬元外，其餘共分
    三十六期，自八十七年十一月十二日起，至九十年十月十二日止，每月一期，每
    期給付一萬六千二百九十四元，並約定標的物存放地點為甲○○當時之住所即桃
    園縣桃園市○○○路九十一之三號，在價金未付清之前，標的物所有權仍屬於出
    賣人所有，甲○○僅得依約占有使用，不得任意遷移、出賣、出質、移轉或為其
    他處分等。詎甲○○於取得標的物後，僅給付頭期款，自八十七年十一月十二日
    起，即拒不給付分期款，並意圖為自己不法之利益，未經桃苗汽車公司同意，於
    八十八年三月初，將上開小客車遷移上開約定之存放地點至桃園縣桃園市○○里
    ○○路三二二巷二號，致桃苗汽車公司追索無著而受有損害。
二、案經桃苗汽車公司訴由台灣桃園地方法院檢察署檢察官偵查起訴。
    理  由
一、訊據被告甲○○固坦認伊於右揭時、地，向告訴人桃苗汽車公司以附條件買賣方
    式購買上開小客車，而於給付頭期款後即未依約繳納分期款之事實，惟矢口否認
    有何違反動產擔保交易法之犯行，辯稱：伊不知道未經告訴人之同意，將上開小
    客車遷移原住所會違法云云。然查，右揭事實業據告訴代理人曾世強、吳金福分
    別於偵查及本院調查程序中指訴甚詳。又佐以被告自承告訴人所提出之附條件買
    賣契約書確係伊本人所簽訂一節，而上開契約書第一條既明文約定：「乙方（即
    被告甲○○）所購車輛，在全部價款尚未全部付清以前，僅得先行占有領牌使用
    ，甲方（即告訴人桃苗汽車公司）仍保有該車之所有權，標的物存放處所同乙方
    住址」，且在交易習慣上，出賣人為保全權利，免於受到損害，勢將提醒買受人
    注意上開約定，是上開約定被告實難諉為不知。況不得因不知法律而免除刑事責
    任，刑法第十六條前段定有明文，則尚無法因不知法律即為被告有利之認定。綜
    上，被告所辯顯係事後避重就輕之詞，委無足採。此外復有附條件買賣契約書、
    動產擔保交易附條件買賣設定登記申請書及分期利息明細表各乙紙附卷可稽（附
    於八十九年度他字第四四號偵查卷第四、五、六頁）。本件事證明確，被告右揭
    犯行洵堪認定，應依法論科。
二、核被告甲○○所為，係犯動產擔保交易法第三十八條之罪。查被告前於八十三年
    間，因違反商業登記法案件，經本院判處有期徒刑三月，如易科罰金，以三百元
    折算一日確定，並於八十三年八月九日易科罰金執行完畢，此有台灣桃園地方法
    院檢察署刑案資料查註紀錄表及臺灣高等法院被告全國前案紀錄表各一份在卷可
    稽，其於有期徒刑執行完畢後，五年以內再犯本案最重本刑為有期徒刑以上之罪
    ，為累犯，應依刑法第四十七條之規定加重其刑。爰審酌被告附條件買賣之標的
    為自用小客車，而其僅給付頭期款後，即拒不付餘款，且迄今未與告訴人達成民
    事和解，賠償告訴人之損失等一切情狀，量處如主文所示之刑，並諭知易科罰金
    之折算標準，以資儆懲。
據上論斷，應依刑事訴訟法第二百九十九條第一項前段，動產擔保交易法第三十八條
、刑法第十一條前段、第四十七條、第四十一條，罰金罰鍰提高標準條例第一條前段
、第二條，判決如主文。
本案經檢察官張春暉到庭執行職務。
中      華      民      國    八十九    年    十二      月    二十七    日
                                臺灣桃園地方法院刑事第二庭
                                    法  官   王美玲
右正本證明與原本無異。
如不服本判決，應於判決送達後十日內向本院提出上訴狀( 應附繕本 )，上訴於
臺灣高等法院。
                                    書記官   陳靜娟
中      華      民      國    八十九    年    十二      月    二十七    日
附錄本判決論罪科刑之法條：
動產擔保交易法第三十八條
動產擔保交易之債務人，意圖不法之利益，將標的物遷移、出賣、出質、移轉、抵押
或為其他處分，致生損害債權人者，處三年以下有期徒刑、拘役或科或併科六千元以
下之罰金。


司法院資訊處製作；財團法人民間司法改革基金會備份。
